臺灣屏東地方法院民事判決
109年度訴字第471號
原      告  STUDY  CENTRAL  PTY  LTD



兼
法定代理人  羅維宮  

被      告  利宜玲（I-LING LI）



訴訟代理人  李華森律師
            江沛錦律師
上列當事人間許可執行外國判決事件，本院於民國111年4月11日
言詞
    主  文
新南威爾斯州地方法院於西元二０一九年四月十日所為如附件所
示案件編號2018/00000000之民事確定裁判，准許在中華民國強
制執行。
原告羅維宮之訴部分駁回。
訴訟費用由被告負擔。
    事實及理由
壹、程序部分：
一、按未經認許成立之外國法人，雖不能認其為法人，然仍不失
    為非法人之團體，苟該非法人團體設有代表人或管理人者，
    依民事訴訟法第40條第3 項規定，有當事人能力，至其在臺
    灣是否設有事務所或營業所，則非所問（最高法院106 年台
    上字第132 號判決意旨參照）。查，本件原告Study Centra
    l Pty Ltd(下稱原告研究中心)係依澳洲法律設立之外國法
    人，在中華民國並無住所、事務所及營業所，並指定原告羅
    維宮為法定代理人等情，此觀原告起訴狀之當事人欄記載即
    明，揆諸前揭判決意旨，原告公司雖係未經我國認許設立之
    外國法人，但既設有代表人，依民事訴訟法第40條第3 項規
    定，仍有當事人能力，合先敘明。
二、按訴訟，由被告住所地之法院管轄，我國民事訴訟法第1 條
    第1 項前段定有明文。又依強制執行法第4 條之1 規定，請
    求中華民國法院許可執行外國判決之訴，由債務人住所地之
    法院管轄。查本件被告即債務人利宜玲（I-LING LI）於本
    國之戶籍地位於本院轄區內之屏東縣○○鄉○○村○○路0號，此
    有被告之戶籍謄本（本院卷第61頁），且被告已委任律師應
    訴，依前揭法條規定，本院就本件許可強制執行之訴訟自有
    管轄權。
三、按訴狀送達後，原告不得將原訴變更或追加他訴。但請求之
    基礎事實同一者者，不在此限，民事訴訟法第255條第1 項
    第3 款定有明文。查原告羅維宮起訴後，於民國111年4月11
    日當庭具狀追加原告Study Central Pty Ltd（見本院卷二
    第15頁），核原告所為，據以請求法院判決之基礎事實係屬
    同一，所利用訴訟及證據資料亦具有同一性，倘本院在此訴
    訟中不准追加，並以原告羅維宮當事人不適格予以駁回，而
    此類訴訟並無起訴時效之問題，將導致原告研究中心以相同
    內容再次起訴，實屬訴訟資源之浪費，故揆諸首揭法律規定
    ，並使紛爭解決一次性，故本件應予准許追加原告研究中心
    為當事人。
貳、實體部分：　
一、原告主張：原告研究中心與被告原為雇傭關係，被告因於澳
    洲盜取原告研究中心公司內之機密資料而從中牟利，致原告
    研究中心遭受嚴重經濟損失，原告研究中心遂向澳洲地區南
    威爾斯州地方法院訴請被告對其等為金錢賠償，業經判決命
    被告應給付原告澳幣81,051元（下稱系爭判決）。爰請求許
    可執行系爭判決。並聲明：請求許可澳洲新南威爾斯州地方
    法院於西元2019年4月10日所做成之確定判決（案件編號201
    8/00000000）准在中華民國領域內為強制執行。
二、被告則以：
　㈠、按民事訴訟法第402條之意旨，在確保我國民於外國訴訟程
      序中，訴訟權益獲得保障，所謂應訴應以被告之實質防禦
      權是否獲得充分保障行使為斷。倘若被告所參與之程序或
      所為之各項行為與訴訟防禦權之行使無涉，自不宜視之為
      應訴之行為（最高法院92年度台上字第883號判決意旨參
      照），另按民事訴訟法第402條第1項第2款規定「外國法
      院之確定判決，敗訴之被告未應訴者，不認其效力。但開
      始訴訟之通知或命令，以於相當時期在該國合法送達，或
      依中華民國法律上之協助送達者，不在此限。」。故敗訴
      之被告，除有開始訴訟之通知或命令已於相當時期在該國
      合法送達，或依中華民國法律上之協助送達之情形承認其
      效力外，外國判決依不認其效力。
　㈡、查本件澳洲新南威爾斯州地方法院（下稱澳洲法院）擇於1
      08年4月10日為系爭案件舉行聽證程序，並於當日因原告
      未到場應訴，遂做成民事缺席判決，顯見澳洲法院就該案
      審結方式係採言詞辯論，並非書面審理審結本案甚明。是
      以，本案既以言詞審理審結本案，則被告雖曾以書面提出
      答辯，然被告未受合法通知到場參與本案聽證程序，業如
      前述，更未到場參與本案聽證程序，依前揭說明，即不符
      應訴之規定（最高法院92年度台上字第883號判決同此意
      旨）。
　㈢、次查被告於其在澳洲之委任律師John Xu之終止委任書係於
      107年12月19日送交澳洲法院，原告在告地區委任之律師R
      en Zhou，於本案審理期間亦於109年11月24日出具電子郵
      件陳明：「我方得知被告在2018年7月30日至2018年12月1
      9日期間由Spectre Linker Lawyer的John Xu合法代理」
      等語，足見被告與律師John Xu之委任關係終結乙事，且
      該澳洲法院之命令中被告欄位記載為「C/- Oculus Lawye
      rs Suite 9 Level 3 154Elizabeth Street SYDNEY NSW2
      000」，惟被告並無委任Oculus律師事務所，上述地址與
      被告之委任律師John Xu之律師事務所地址不符。足見相
      關聽證會文件並未合法送達與被告甚明。又系爭判決第2
      頁「FURTHER DETAILS ABOUT Defendant（s）」欄位中，
      僅記載被告之姓名，顯見被告於本案於108年4月10日審理
      之時，被告並無訴訟代理人（即Legal representative）
      ，且被告於本案澳洲法院審理時，業已返回臺灣，有護照
      內頁入出境張照片可參，故被告就本案訴訟相關事證，被
      告無法於108年4月10日澳洲法院開庭審理時為實質攻擊防
      禦，足見被告並未於108年4月10日澳洲法院審理時到場應
      訴。從而，本案被告澳洲法院於108年4月10日舉行聽證會
      時既在澳洲地區已無委任律師，且該案聽證會之應訴，被
      告之委任律師John Xu在107年12月19日送交終止委任書予
      澳洲法院時亦未知悉該期日，另該聽證會之應訴通知更未
      依法送達予被告知悉，則被告於該案中實質之訴訟防禦權
      已蕩然無存，原告之主張應屬無理。
　㈣、並聲明：原告之訴駁回。
三、本院之判斷：　
    被告所辯全在爭執送達未合法，分述如下：
  ㈠、被告主張未經通知而無從在澳洲時得知被訴，然被告於澳
      洲時尚且委任律師提出答辯狀，有該等答辯英文原本及中
      文譯本在卷可查(見本院卷一第125至136頁)，並有文件送
      達確認書原本及中文譯本附卷可稽(見本院卷一第116至12
      3頁)，可見被告於原告研究中心起訴時已明顯知悉系爭判
      決之案件存在，也明知被訴並已答辯無訛。
  ㈡、被告主張其已將委任律師解除委任，故未受最後審理庭之
      合法通知。然查：被告稱已於2018年12月19日與律師解除
      委任，有書狀一份可證(見本院卷一第155頁)，然系爭判
      決所屬案件之聽證會(相當於我國之言詞辯論程序)日期，
      係於2018年12月3日通知被告當時所委任之律師，有相關
      文件之英文原本及中文譯本在卷可查(見本院卷一第137至
      144頁)，並有2018年12月3日當日之日期戳章可證(見本院
      卷一第143頁)，既然在被告與其律師解除委任前業已就聽
      證會期日完成通知，縱使被告於之後解除律師委任，亦不
      影響已合法通知期日之效力。
  ㈢、被告另稱：該判決尚未確定云云。經查：被告前經合法通
      知聽證會期日業如前述，而被告並未於聽證會期日出席乙
      情為兩造所不爭執。嗣該案件法官於聽證會以口頭做出即
      席判決(ex tempore judgment)，而根據新南威爾斯州民
      事規則(UNIFORM CIVIL PROCEDURE RULES 0000 - REG 16
      .3)之16.3 Procedure where defendant in default(cf 
      SCR Part 17, rule 3; DCR Part 13, rule 1)(1A) Unle
      ss the court otherwise orders, an application unde
      r this rule--(a) may be dealt with in the absence 
      of the parties, and(b) need not be served on the d
      efendant.及(3) An affidavit of service is unnecess
      ary in relation to a statement of claim whose serv
      ice has been effected by the Local Court under rul
      e 10.1(2).(其中rule 10.1(2)是送達規則，本件前已合
      法送達業如前述)，故在已經合法通知之聽證會中當庭口
      頭做出即席判決並不須再將即席判決另行以書面通知當事
      人。本件被告遲至本院言詞辯論期日終結前都未提出其已
      對系爭判決上訴之相關證明，且衡以被告與律師解除委任
      後，即於2019年1月31日入境返國，此有被告之入出境資
      料(見本院卷一第85頁)在卷可證，因認被告應未對系爭判
      決上訴，故系爭判決應已確定，而對被告有效無誤。
  ㈣、被告末稱：原告研究中心系爭判決之請求無理由云云。惟
      查：外國確定判決之承認，及其許可執行之程序，原則上
      不得就外國確定判決之事實認定及法律適用是否允當，再
      為實質審查（參照最高法院100 年度台上字第1512號判決
      ）。故本院不再就該案件為實質內容審查，僅單純審理可
      否於我國強制執行與否。
四、綜上所述，原告訴訟中心依強制執行法第4條之1第1項民事
    訴訟法第402 條規定，原告請求判決准許新南威爾斯州地方
    法院於西元2019年4月10日所為如附件所示案件編號2018/00
    000000之民事確定裁判在我國強制執行，為有理由，應予准
    許。至原告羅維宮部分，因其非系爭判決之當事人，明顯於
    本件訴訟中當事人不適格，欠缺權利保護要件，故就原告羅
    維宮之訴部分，應予駁回；本件雖就原告羅維宮部分駁回，
    惟仍是被告全部敗訴之判決，故訴訟費用仍由被告全額負擔
    ，附此敘明。
五、本件事證已臻明確，其餘之攻擊防禦方法，經審酌後，認與
    判決基礎之事實及結果並無影響，爰不一一贅述，併此敘明
    。據上論結，本件原告之訴為有理由，依民事訴訟法第78條
    ，判決如主文。
中　　華　　民　　國　　111 　年　　4 　　月　　29　　日
                  民事第一庭    法　官　薛侑倫
正本係照原本作成。
如對判決上訴，須於判決送達後20日內向本院提出上訴狀，其未
表明上訴理由者，應於提出上訴後20日內向本院補提理由書狀（
均須按他造當事人之人數附繕本）。如委任律師提起上訴者，應
一併繳納上訴審裁判費。
中　　華　　民　　國　　111 　年　　4 　　月　　29　　日
                                書記官　沈詩雅